臺北高等行政法院判決　　　　　　　　　　　　　　　九十年度簡字第七八四九號
　　原　　　告　鎰生交通企業有限公司
　　代　表　人　甲○○董事）.
　　被　　　告　交通部公路總局
　　代　表　人　乙○○（局長）
右當事人間因違反公路法事件，原告不服交通部中華民國九十年十月二日交訴九十字
四五四○四號（案號：00000000）訴願決定，提起行政訴訟。本院判決如左
：
　　主  文
原告之訴駁回。
訴訟費用由原告負擔。
　　事  實
緣原告所有ＬＥ—二七○號營業用自小客車，於民國（下同）九十年五月八日十三時
五十五分由梁玉交駕駛，行經中正基河路口，為台北市政府警察局士林分局交通分隊
警員查獲梁玉交無執業登記證而駕駛上開車輛，除開立舉發違反道路交通管理事件通
知單外，另開立九十年五月八日北市警交字第○二六六五一號舉發違反汽車運輸業管
理事件通知單，移由被告處理，被告以原告將車輛交予無執業登記證之人駕駛營業，
未善盡管理責任，違反汽車運輸業管理規則第九十一條第一項第五款及第七款規定，
依同規則第一百三十七條及公路法第七十七條第一項規定，以九十年六月一日北監稽
違字第○二○六二二號違反汽車運輸業管理事件處分書，裁處原告罰鍰三千銀元（折
合新台幣九千元）。原告不服，提起訴願，遭決定駁回，遂向本院提起行政訴訟。茲
摘敘兩造訴辯意旨如次：
甲、原告起訴意旨略謂：
一、原告並無違反汽車運輸業管理規則第九十一條第一項第七款規定，蓋原告所有之
    ＬＥ—二七○號營業用自小客車，係於八十八年一月十八日與持有台北縣警察局
    核發之營業小客車執業登記證及被告所屬台北區監理所核發之職業小客車駕照之
    梁玉交訂定「台北縣計程車客運業自備車輛參與經營契約書」，梁玉交訂定上開
    契約書時，均持有合法證件，原告始同意其掛牌營業，原告已善盡主管機關要求
    之管理責任，至於梁玉交之執業登記證因逾期審驗遭註銷，純屬駕駛人個人疏失
    所致，實非原告能力所及，不應受牽連。
二、請撤銷訴願決定及原處分。
乙、被告答辯意旨略謂：
一、按「經營計程車客運業對所屬車輛及其駕駛人應負管理責任。」、「經營計程車
    客運業不得將車輛交予無有效職業駕駛職照及營業小客車駕駛人執業登記證之駕
    駛人駕駛。」、「汽車運輸業違反本規則規定者，監警稽查人員於舉發時，得扣
    留違規車輛之行車執照、號牌或車輛，並依公路法第七十七條第一項之規定處罰
    」汽車運輸業管理規則第九十一條第一項第五款、第七款及第一百三十七條第一
    項定有明文。次按「公路經營業、汽車或電車運輸業，違反本法及依本法所發布
    之命令者，除本法另有規定外，處三千元以上三萬元以下罰鍰；．．。」、「營
    業小客車駕駛人自領得執業登記證之翌年起，應於每年出生日期前後一個月內檢
    同國民身份證及職業駕駛執照，送原發證警察機關查驗。」、「營業小客車駕駛
    人，不依規定期限，辦理執業登記事項之異動申報，或參加年度查驗者，處新台
    幣一千二百元罰鍰；逾期六個月以上仍不辦理者，註銷其執業登記。」原公路法
    第七十七條第一項、營業小客車駕駛人執業登記管理辦法第十二條第一項及道路
    交通管理處罰條例第三十六條第二項亦有明文。
二、原告稱與梁玉交於八十八年一月十八日訂約時，梁玉交均持有合法證件，原告始
    同意其掛牌營業，原告已善盡主管機關要求之管理責任；至於梁玉交之執業登記
    證逾期審驗遭註銷，純屬駕駛人個人疏忽所致，實非原告能力所及云云。惟經被
    告所屬台北區監理所向台北縣警察局查證結果，梁玉交雖於八十六年十二月二十
    九日領取該縣之執業登記證（證號為○九四七一五），另於八十七年及八十八年
    均辦理查驗，惟於八十九年卻未依「營業小客車駕駛人執業登記管理辦法」第十
    二條規定，於出生日期（四十七年六月十九日）前後一個月內辦理查驗，且逾期
    六個月以上仍未辦理，是台北縣警察局業依道路交通管理處罰條例第三十六條第
    二項規定，註銷其執業登記證，顯見梁玉交於九十年五月八日遭台北市政府警察
    局士林分局交通分隊警員攔檢時，確無有效之營業小客車駕駛人執業登記證，原
    告雖稱梁玉交於八十八年一月立約時持有台北縣警察局核發之營業小客車駕駛人
    執業登記證，惟無礙於原告違規之事實。從而，原告既將所屬營業小客車（計程
    車）交予無有效營業小客車駕駛人執業登記證之人駕駛，揆諸汽車運輸業管理規
    則第九十一條第一項第七款規定，顯未盡善良管理義務，故被告所為罰鍰處分，
    洵無違誤。請駁回原告之訴，訴訟費用由原告負擔。
　　理  由
一、被告代表人原為梁樾，九十一年七月二十五日變更為乙○○，茲由其具狀聲明承
    受訴訟，核無不合，應予准許。
二、按「經營計程車客運業應遵守左列規定：．．五、對所屬車輛及其駕駛人應負管
    理責任。．．七、不得將車輛交予無有效職業駕駛執照及營業小客車駕駛人執業
    登記之駕駛人駕駛。」、「汽車運輸業違反本規則規定者，應依公路法第七十七
    條第一項之規定舉發。」、「公路經營業、汽車或電車運輸業，違反本法及依本
    法所發布之命令者，除本法另有規定外，處三千元以上三萬元以下罰鍰；公路主
    管機並得按其情節，吊扣其營業車輛牌照一個月至三個月，或定期停止其營業之
    一部或全部，或報請交通部撤銷其汽車運輸業營業執照及吊銷全部營業車輛牌照
    。」行為時汽車運輸業管理規則第九十一條第一項第五款、第七款、第一百三十
    七條第一項及公路法第七十七條第一項分別定有明文。
三、本件原告所有ＬＥ—二七○號營業用自小客車，於九十年五月八日十三時五十五
    分由梁玉交駕駛，行經中正基河路口，為台北市政府警察局士林分局交通分隊警
    員查獲梁玉交無執業登記證而駕駛上開車輛，遂為舉發並移由被告以原告違反汽
    車運輸業管理規則第九十一條第一項第五款及第七款規定，依同規則第一百三十
    七條及公路法第七十七條第一項規定，裁處原告罰鍰三千銀元（折合新台幣九千
    元），原告不服，提起訴願，遭決定駁回之事實，為兩造所不爭，並有台北市政
    府警察局士林分局交通分隊所開立舉發違反道路交通管理事件通知單、九十年五
    月八日北市警交字第○二六六五一號舉發違反汽車運輸業管理事件通知單、被告
    九十年六月一日北監稽違字第○二○六二二號違反汽車運輸業管理事件處分書、
    交通部九十年十月二日交訴九十字四五四○四號（案號：00000000）訴
    願決定書等附卷可稽，且有台北縣警察局九十年九月十二日九十北警交字第一三
    八七七六號函【復以：梁玉交所持台北縣營業小客車駕駛人執業登記證（證號○
    九四七一五）第一次領取台北縣執業登記證日期為八十六年十二月二十九日，八
    十八年七月七日曾申報遺失補發，八十七年及八十八年均有辦理查驗，惟八十九
    年度卻未依「營業小客車駕駛人執業登記管理辦法」第十二條規定，於出生日期
    （四十七年六月十九日）前後一個月內辦理查驗，且逾期六個月以上仍未辦理，
    是台北縣警察局業依道路交通管理處罰條例第三十六條第二項規定，註銷其執業
    登記證等語】在卷可佐，堪信為實。原告不服，循序起訴主張：原告與梁玉交於
    八十八年一月十八日訂約時，梁玉交均持有合法證件，原告始同意其掛牌營業，
    原告已善盡主管機關要求之管理責任，至於梁玉交之執業登記證因逾期審驗遭註
    銷，純屬駕駛人個人疏失所致，實非原告能力所及云云。按經營計程車客運業對
    所屬車輛及其駕駛人本應負管理責任，此觀乎汽車運輸業管理規則第九十一條第
    一項第五款規定甚明，梁玉交於八十八年一月十八日訂約當時雖持有合法證照文
    件，然其證件於九十年五月八日遭台北市政府警察局士林分局交通分隊警員攔檢
    之前，業遭註銷，此為原告所不爭，從而，原告既有將所屬ＬＥ—二七○號營業
    用自小客車交予無有效執業登記證之駕駛人駕駛之事實，顯然未盡到管理責任，
    被告據此裁罰，自無違誤，原告冀邀免責，尚無足取。
四、本件事證明確，從而，被告裁處原告罰鍰三千銀元（折合新台幣九千元），並無
    不合，訴願決定予以維持，亦無違誤。原告起訴意旨，非有理由，應予駁回。又
    本件適用簡易訴訟程序，爰不經言詞辯論逕為判決，併予敘明。
據上論結，本件原告之訴為無理由，爰依行政訴訟法第二百三十六條、第二百三十三
條第一項、第九十八條第三項前段，判決如主文。
中　　華　　民　　國　　 九十一 　　年　　　十一　　　月　　   六　   　日
                           臺 北 高 等 行 政 法 院   第 六 庭
                                                   法  官  曹瑞卿
右為正本係照原本作成。
本件以訴訟事件所涉及之法律見解具有原則性者為限，始得於本判決送達後二十日內
向本院提出上訴狀並表明上訴理由，如已於本判決宣示後送達前提起上訴者，應於判
決送達後二十日內補具上訴理由（均按他造人數附繕本），且經最高行政法院許可後
方得上訴。
中　　華　　民　　國　　 九十一 　　年　　　十一　　　月　　   六　   　日
            　　　　　　　　　　　　　　    　     書記官  方偉皓
